【裁判字號】    97,交抗,41
【裁判日期】    970729
【裁判案由】    違反道路交通管理處罰條例聲明異議
【裁判全文】
臺灣高等法院花蓮分院交通事件裁定    97年度交抗字第41號
抗  告  人
即受處分人  甲○○
上列抗告人即受處分人因違反道路交通管理處罰條例案件，對於
交通部公路總局臺北區監理所花蓮監理站於民國97年 3月20日所
為處分（原處分案號：花監違裁字第裁44-P00000000號），聲明
異議，不服臺灣花蓮地方法院中華民國97年 5月15日97年度交聲
字第106號裁定，提起抗告，本院裁定如下：
    主  文
原處分及原裁定均撤銷。
甲○○汽車駕駛人行經有燈光號誌管制之交岔路口闖紅燈，又不
服從交通勤務警察或依法令執行交通指揮、稽查任務人員之指揮
或稽查，處罰鍰柒仟貳佰元，並計違規點數肆點。
    理  由
一、本件抗告人即受處分人（以下簡稱抗告人）於原法院聲明異
    議意旨略以：伊於民國96年12月3日下午3時45分許，駕駛車
    號0680－KJ號之自用小客車由花蓮縣吉安鄉○○路○段，由
    北往南方向行駛，行經同鄉○○路○段與名人街口，突然為
    躲藏在同路段46之 1號某汽車修理廠內之員警攔停，告知伊
    闖紅燈。然員警所站立處與路口之紅綠燈距離約 100公尺，
    有視線之差距，且員警躲在暗處，以隱匿方式取締，違反交
    通警察勤務手冊之規定。伊並未闖紅燈，即遭員警開單告發
    ，罰單內容與事實不符，故聲明異議，請求撤銷原處分云云
    。
二、原法院則以：抗告人闖紅燈之違規情事，業經證人即開單員
    警古政源到庭結證屬實，抗告人指稱其注意路面狀況，而未
    注意號誌一節，然抗告人既未注意號誌，何以斷定員警認定
    其違規事實有誤，故抗告人之違規情事，堪認確實。又員警
    值勤職務之地點，係在未有人行道阻隔，與上開路口約20至
    30公尺之距離，並與路口之號誌及路面無障礙物阻隔之處，
    視距良好，並無視線落差，故抗告人辯稱員警在暗處值勤，
    有視線落差，尚無可採。再抗告人行經有燈光號誌管制之交
    叉路口闖紅燈及違反道路交通管理處罰條例，經員警攔停制
    止，拒絕接受稽查，除處汽車駕駛人罰鍰，並應分別記違規
    點數3點及1點。因而撤銷原裁決處分，並諭知裁處抗告人罰
    鍰新台幣11,400元，並計違規點數4點。
三、抗告意旨略以：其無拒絕停車接受稽查，刻意闖紅燈，更無
    逃逸之情事。其以約近60公里之車速，在距離號誌前20公尺
    ，很難完全將汽車停在號誌前；又路口突有小狗衝出，而將
    車減速停在十字路口內，造成2、3秒誤差而闖紅燈，請求撤
    銷原裁定，另為妥適之裁定云云。
四、經查：
（一）按警員係代表國家執行道路交通安全與秩序之維護，及違
      規行為之告發等公權力之公務員，故除非有充份之事證足
      認該等執行公權力之公務員認知之事實有誤，或該等公務
      員執行職務時有違法失職情事，否則本院認為應以該管警
      員認知之事實為可信，而應採為判斷之依據。本件證人古
      政源係依法執行公務之警員，與抗告人並無仇隙；且證人
      古政源業於原法院具結，其偽證之刑責更甚於抗告人之罰
      鍰及記違規點數，其當無虛偽證述之必要，故證人即開單
      警員古政源之證詞應堪採信。是抗告人確有本件交通違規
      事實，足以認定；抗告意旨謂其未有闖紅燈之違規事實，
      無從採信。
（二）次按，駕駛人駕駛汽車，應遵守道路交通標誌、標線、號
      誌之指示，並服從交通指揮人員之指揮，道路交通安全規
      則第90條、第102條第 1項第1款定有明文。抗告意旨謂其
      以車速約近60公里之速度，在距離號誌前20公尺，很難完
      全將汽車停在號誌前云云；依上規定，抗告人自無法據此
      免除其違規行為之責任。另抗告人所稱路口突有小狗衝出
      ，而將車減速停在十字路口內，造成2、3秒誤差而闖紅燈
      一節；依證人古政源在原審之證言，並無法證明有此事實
      ，應係抗告人事後卸責之詞，亦無可採。
（三）綜上，抗告人有本件違規事實，已臻明確。原處分機關因
      之對抗告人為罰鍰之裁罰，自無不當；惟違反道路交通管
      理處罰條例第60條第2項第1款行為者，依同條例第63條第
      1項第1款規定，應記違規點數 1點；又違反同條例第53條
      之情形，應記違規點數 3點，原處分機關裁決書漏未為記
      點之裁處，尚有未洽。另原裁定對抗告人經員警攔停制止
      ，拒絕接受稽查部分，依道路交通安全處罰條例第60條第
      1 項論處，固非無見；然此部分抗告人係經員警攔停，告
      知其闖紅燈並請其出示其駕、行照後，抗告人不願配合始
      駛離現場等情，業經證人古政源在原審證述甚詳。故抗告
      人此部分應係違反道路交通管理處罰條例第60條第2項第1
      款「不服從交通勤務警察或依法令執行交通指揮、稽查任
      務人員之指揮或稽查」之規定，是原裁定此部分之論處尚
      有未當。本件抗告人之抗告雖無理由，但原處分及原裁定
      既有上開可議之處，應由本院將原處分及原裁定均撤銷，
      並自為裁定如主文第 2項所示，以臻適法。
據上論斷，應依道路交通管理處罰條例第89條、道路交通案件處
理辦法第25條、第26條，刑事訴訟法第412條，裁定如主文。
中    華    民    國    97    年    7     月    29    日
                        審判長法  官  何方興
                              法  官  林鳳珠
                              法  官  林德盛
以上正本證明與原本無異。
本件不得再抗告。
                              書記官  劉妙娘
中    華    民    國    97    年    7     月    29    日


司法院資訊處製作；財團法人民間司法改革基金會備份。
